臺灣臺南地方法院刑事判決
111年度訴字第584號
公  訴  人  臺灣臺南地方檢察署檢察官
被      告  余姿瑩



指定辯護人  本院公設辯護人林宜靜
上列被告因偽造有價證券等案件，經檢察官提起公訴 （109年度
營偵字第2271號），本院判決如下：
    主  文
本件公訴不受理。
    理  由
一、公訴意旨如附件起訴書所載。
二、按被告死亡者，應諭知不受理之判決；第161條第4項、第30
    2條至第304條之判決，得不經言詞辯論為之，刑事訴訟法第
    303條第5款、第307條分別定有明文。
三、查本件被告余姿瑩業於民國111年10月1日死亡，此有個人基
    本資料查詢結果在卷可稽。依上開規定，爰不經言詞辯論，
    逕為不受理之判決。
據上論斷，應依刑事訴訟法第303條第5款、第307條判決如主文
。　　
中　　華　　民　　國　　111 　年　　11　　月　　10　　日
　　　　　　　　　刑事第十庭  審判長法  官  陳金虎
　　　　　　　　　                  法  官  王鍾湄  
　　　　　　　　　                  法　官　陳鈺雯
以上正本證明與原本無異。
如不服本判決應於收受送達後20日內向本院提出上訴書狀，並應
敘述具體理由。其未敘述上訴理由者，應於上訴期間屆滿後20日
內向本院補提理由書( 均須按他造當事人之人數附繕本) 「切勿
逕送上級法院」。
                                    書記官  洪儀珊　
中　　華　　民　　國　　111 　年　　11　　月　　11　　日
附件：
臺灣臺南地方檢察署檢察官起訴書　
                                   109年度營偵字第2271號
　　被　　　告　余姿瑩　女　59歲（民國00年0月00日生）
　　　　　　　　　　　　住○○市○○區○○路000巷0弄00號
                        居臺南市○○區○○路00號（衛生福 利部新營醫院附設護理之家）　
　　　　　　　　　　　　國民身分證統一編號：Z000000000號
上列被告因偽造文書等案件，已經偵查終結，認應提起公訴，茲
將犯罪事實及證據並所犯法條分敘如下：
　　　　犯罪事實
一、余姿瑩從事保險業，為余婕瑜及蔡振銘配偶即余惠真之大姐
    ，因蔡振銘住處曾遭竊，蔡振銘遂將其土地所有權狀及重要
    文件暫交余姿瑩保管，詎余姿瑩竟利用親友之信任，利用辦
    理保險業務之機會向蔡振銘及余婕瑜拿取印章、印鑑章及印
    鑑證明後，意圖供行使之用，基於偽造有價證券及行使偽造
    私文書之犯意，（一）於民國105年9月12日，未經蔡振銘之
    同意或授權，擅自冒用蔡振銘之名義為借款人（借款人有2
    人，另一借款人為余姿瑩自己），偽簽「蔡振銘」之署名及
    盜用蔡振銘之印章，偽造借款金額為新臺幣（下同）450萬
    元、借款人為余姿瑩及蔡振銘之「借據（約定書）」，同時
    亦偽造票號為725170號、金額250萬元之蔡振銘本票，供作
    上開借款之擔保，持以向張巧兒（另為不起訴處分）借款45
    0萬元而行使，並約定提供蔡振銘名下之臺南市○○區○○段000
    地號土地及其上臺南市○○區○○段000○號房屋（門牌號碼為臺
    南市○○區○○路000巷0弄0號）供作擔保，設定300萬元之最高
    限額抵押權予張巧兒，張巧兒遂於105年9月13日以上開借款
    債權，向臺南市鹽水地政事務所，申辦上開蔡振銘所有土地
    及建物之最高限額（300萬元）抵押權設定登記，足生損害
    於蔡振銘。（二）於106年1月17日，未經余婕瑜之同意或授
    權，擅自冒用余婕瑜之名義為借款人，偽簽「余婕瑜」之署
    名及盜用余婕瑜之印章，偽造借款金額為80萬元之「借據（
    約定書）」，同時亦偽造票號為635977號、金額80萬元之余
    婕瑜本票，供作上開借款之擔保，持以向張巧兒借款80萬元
    ，並約定提供余婕瑜名下坐落嘉義縣○○鄉○○段○○○段000地號
    土地供作擔保，設定100萬元(告訴狀誤載為75萬元)之最高
    限額抵押權予張巧兒，張巧兒遂於106年1月18日 (告訴狀誤
    載為108年7月15日）持上開借款債權，向嘉義縣朴子地政事
    務所，申辦上開余婕瑜所有土地之最高限額（100萬元，告
    訴狀誤載為75萬元）抵押權設定登記，足生損害於余婕瑜。
二、案經蔡振銘、余婕瑜告訴偵辦。
　　　　證據並所犯法條
一、詢據被告余姿瑩因重病氣切無法言語，而以點頭搖頭方式，
    於警詢時答辯表示：2份借據及本票均不是我填寫及用印云
    云。惟查：
(一)被告余姿瑩於另案即臺灣臺南地方法院108年度訴字第1978
    號民事確認抵押權不存在等事件中以證人身分到庭證稱：我
    先前在新光人壽公司擔任保險業務員，蔡振銘為我妹婿，蔡
    振銘之保險業務均由我辦理，我曾以辦理保險業務使用，向
    蔡振銘收取身分證、印鑑章及印鑑證明，另蔡振銘住處於7
    、8年前遭竊，自該時起至我於108年間生病住院止，系爭房
    地（即本件告訴人蔡振銘名下之土地及建物）所有權狀由我
    保管；我雖於105年9月12日持蔡振銘的印鑑章、印鑑證明、
    系爭房地所有權狀以蔡振銘及我名義共同向張巧兒借款，並
    簽訂系爭借據、本票，然其上「蔡振銘」之簽名及印文，均
    係我未得蔡振銘授權而簽名、蓋印，且張巧兒所交付之借款
    ，我並未分予蔡振銘，蔡振銘亦不知悉我持有其印鑑章、印
    鑑證明、系爭房地所有權狀向張巧兒借款並設定系爭抵押權
    之事等語，有該案判決書在卷可憑，足證被告余姿瑩確實有
    為本件犯罪事實一(一)偽造借據及本票之行為。
(二)至犯罪事實一(二)之部分，觀之106年1月17日之「借據（約
    定書）」及本票（參被證12）上所留關於「余婕瑜」、「00
    00000000」、「捌拾萬元正」、「Z000000000」、「嘉義縣
    ○○鄉○里村00000號」等字跡，不管在字型、筆順、轉折、勾
    勒等方面，均與被告坦承偽造之105年9月12日「借據（約定
    書）」內被告之字跡，極其相似，足證此部分之借據及本票
    應為被告所偽造無誤。
(三)此外，復據告訴人蔡振銘於警詢時指訴明確及證人即同案被
    告張巧兒於警詢及偵查中具狀、證人蔡文傑於另案即臺灣臺
    南地方法院108年度訴字第1978號民事確認抵押權不存在等
    事件中證述屬實，並有借據（約定書）、本票、土地及建物
    登記謄本、聲請裁定拍賣抵押物狀、臺灣臺南地方法院108
    年度司拍字第321號民事裁定、108年度訴字第1978號民事判
    決、臺灣嘉義地方法院108年度訴字第861號民事判決等附卷
    可稽，足證被告所辯，係屬卸責情詞，不足採信，其犯嫌洵
    堪認定。
二、核被告所為，係犯108年12月25日修正前刑法第201條第1項
    、刑法第216條、第210條之偽造有價證券及行使偽造私文書
    等罪嫌，其偽造署押及盜用印章之行為，為偽造之階段行為
    ；行使偽造有價證券及偽造私文書之低度行為，應為偽造有
    價證券及行使偽造私文書之高度行為所吸收，均不另論罪。
    被告所為上開2罪間，犯意各別，行為互殊，請予分論併罰
    。請審酌被告患有末期腎疾病、發汗異常、慢性阻塞性肺病
    、本態性（原發性）高血壓、第二型糖尿病併有高血糖、甲
    狀腺低下等病症，每週須接受3次血液透析治療，又因顱內
    出血併發呼吸衰竭，雖已脫離呼吸器，仍須由頸部氣切口提
    供氧氣支持，長期臥床須定時翻身拍背抽痰等情，目前在衛
    生福利部新營醫院附設護理之家接受照護，有診斷證明書及
    衛生福利部新營醫院附設護理之家（委託型）定型化契約各
    1份存卷可參，且被告與告訴人蔡振銘、余婕瑜已和解，告
    訴人並具狀撤回告訴，有刑事撤回告訴狀1紙在卷可考，建
    請從輕量刑。末被告偽造之本票為有價證券及偽造之「蔡振
    銘」、「余婕瑜」署名與印文，請依刑法第205條、第219條
    規定宣告沒收。
三、依刑事訴訟法第251條第1項提起公訴。
　　此　致
臺灣臺南地方法院
中　　華　　民　　國　 111　　年　　3 　　月　　8 　　日
　　　　　　　　　　　　　　　檢察官　柯 博 齡
本件證明與原本無異
中　　華　　民　　國　 111　　年　　4 　　月　　1 　　日
                              書記官  王 寵 惠
所犯法條：
中華民國刑法第201條
意圖供行使之用，而偽造、變造公債票、公司股票或其他有價證
券者，處 3 年以上 10 年以下有期徒刑，得併科 3 千元以下罰
金。
行使偽造、變造之公債票、公司股票或其他有價證券，或意圖供
行使之用，而收集或交付於人者，處 1 年以上 7 年以下有期徒
刑，得併科 3 千元以下罰金。
中華民國刑法第210條
偽造、變造私文書，足以生損害於公眾或他人者，處 5 年以下
有期徒刑。
中華民國刑法第216條
行使第 210 條至第 215 條之文書者，依偽造、變造文書或登載
不實事項或使登載不實事項之規定處斷。